【裁判字號】    95,訴,646
【裁判日期】    950522
【裁判案由】    偽造文書等
【裁判全文】
臺灣板橋地方法院刑事判決              95年度訴字第646號
公  訴  人  臺灣板橋地方法院檢察署檢察官
被      告  乙○○
選任辯護人  游朝義律師
            楊金順律師
            吳孟勳律師
上列被告因偽造文書等案件，經檢察官提起公訴（94年度偵緝字
第2034號），本院依簡式審判程序判決如下：
    主  文
乙○○行使偽造私文書，足以生損害於他人，處有期徒刑參月，
如易科罰金，以參佰元折算壹日。
發票日為民國88年2 月6 日、發票人為昌鑑工程有限公司、陳駱
昌、乙○○、票面金額為新台幣壹佰萬元、受款人為板信商業銀
行之本票壹張上偽造「甲○○」署押壹枚沒收。
    事  實
一、乙○○為設於台北縣中和市○○路○ 段100號4樓昌鑑工程有
    限公司（下稱昌鑑公司）之實際負責人，因昌鑑公司於民國
    88年2 月間擬向板信商業銀行股份有限公司永和分行（下稱
    板信銀行）以位於台北縣永和市○○段第747 號土地及其上
    門牌號碼台北縣永和市○○路76巷6 弄6 號2 樓房屋設定抵
    押借款新台幣（下同）300 萬元，並要求昌鑑公司之員工甲
    ○○為連帶保證人，甲○○礙於任職昌鑑公司遂應允之。詎
    乙○○於88年2 月6 日，在位於台北縣仁愛街12號板信銀行
    內，待甲○○簽署上開300 萬元之借據離開板信銀行後，竟
    萌生行使偽造私文書及為昌鑑公司不法所有之意圖，於同年
    月日，在上開行址，未經甲○○同意，向不知情貸款專員陳
    子文（起訴書誤繕為陳子君）佯稱甲○○願意擔任昌鑑公司
    另向板信銀行借款之信用貸款100 萬元之連帶保證人，並在
    發票日為88年2 月6 日、發票人為昌鑑公司、陳駱昌、乙○
    ○、票面金額為100 萬元、受款人為板信商業銀行之本票之
    「連帶償債保證人」欄上，偽造「甲○○」之署押1 枚，並
    盜用甲○○因辦理上開抵押貸款事宜所留存於昌鑑公司之印
    章於上開本票上而偽造私文書，再將上開本票交付予板信銀
    行而行使之，使板信銀行陷於錯誤，以為甲○○願意擔任連
    帶保證人而核發10 0萬元之信用貸款金額，足以生損害於甲
    ○○及板信銀行之權益。嗣因昌鑑公司未能如期繳交貸款本
    息，板信銀行於91年間對甲○○訴請給付借款之民事訴訟後
    ，始發現上情。
二、案經甲○○訴由台北縣政府警察局中和分局報請臺灣板橋地
    方法院檢察署檢察官偵查起訴。
    理  由
一、本案被告乙○○所犯係死刑、無期徒刑、最輕本刑為3 年以
    上有期徒刑以外之罪，其於準備程序中就被訴事實為有罪之
    陳述，經本院告知簡式審判程序之旨，並聽取公訴人、被告
    及選任辯護人之意見後，經合議庭裁定進行簡式審判程序，
    合先敘明。
二、上開事實，業據被告於本院審理時坦承不諱，核與證人甲○
    ○於偵查中所為證述相符，並有本院91年度訴字第2213號民
    事判決、板信商業銀行不動產估價調查表、土地建築改良物
    抵押權設定契約書、借據、本票等影本在卷為憑，復有被告
    於偵查中繕寫「甲○○」姓名10次存卷可參，足以擔保被告
    自白與事實相符。又被告偽稱甲○○同意擔任信用貸款之連
    帶保證人，係使昌鑑公司順利完成信用貸款手續而獲得撥款
    100 萬元，顯有為昌鑑公司不法所有之意圖。本件事證明確
    ，被告犯行堪以認定。
三、核被告所為，係犯刑法第216 條、第210 條之行使偽造私文
    書罪及同法第339 條第1 項之詐欺罪。其盜用印章、偽造署
    押之行為屬偽造私文書之階段行為，其偽造私文書之低度行
    為亦為行使之高度行為所吸收，均不復另論。其所犯上開行
    使偽造私文書、詐欺取財二罪間，有方法目的之牽連關係，
    為牽連犯，應從一重之行使偽造私文書罪處斷。起訴書雖未
    論及盜用印章犯行，然此部分犯行因與起訴事實有高低度吸
    收關係，為起訴效力所及，自應並予審判，且因未涉及論罪
    科刑法條，自不影響被告防禦權之行使。爰審酌被告犯罪之
    動機、目的、手段、迄今尚未與板信銀行達成和解，造成甲
    ○○遭板信銀行求償及犯罪後坦承犯行態度良好等一切情狀
    ，量處如主文所示之刑。又被告行為後，刑法第41條已於90
    年1 月10日修正公布施行，並於同年月12日生效，其得易科
    罰金之罪已變更放寬為犯最重本刑為5 年以下有期徒刑以下
    之刑之罪，比較新舊法結果，以新法對被告較有利，依刑法
    第2 條第1 項前段之規定，應適用裁判時之法律，爰依裁判
    時之修正後刑法第41條第1 項前段規定諭知其易科罰金之折
    算標準，以資懲儆。至發票日為民國88年2 月6 日、發票人
    昌鑑公司、陳駱昌、乙○○、票面金額新台幣100 萬元、受
    款人板信銀行之本票1 張上偽造「甲○○」署押1 枚沒收（
    因本票上其餘簽章無證據證明係偽造，自不得沒收本票，且
    本票上甲○○印文係屬盜用甲○○印章，自屬真正，亦不得
    予以沒收）。
據上論斷，應依刑事訴訟法第273 條之1 第1 項、第299 條第1
項前段，刑法第2 條第1 項但書、第216 條、第210 條、第339
條第1 項、第55條、第41條第1 項前段、第219 條，罰金罰鍰提
高標準條例第1 條前段、第2 條，判決如主文。
本案經檢察官郭學廉到庭執行職務。
中    華    民    國    95    年    5     月    22    日
                  刑事第第三庭    庭法  官  李麗玲
上正本證明與原本無異
如不服本判決應於送達後10日內向本院提出上訴狀
                                    書記官  周百川
中    華    民    國    95    年    5     月    23    日
附錄本案論罪科刑法條全文：
刑法第210條：偽造、變造私文書，足以生損害於公眾或他人者，
處五年以下有期徒刑。
刑法第216條：行使第210條至第215條之文書者，依偽造、變造
文書或登載不實事項或使登載不實事項之規定處斷。
刑法第339條第1項：意圖為自己或第三人不法之所有，以詐術使
人將本人或第三人之物交付者，處5年以下有期徒刑、拘役或科
或併科1,000 元以下罰金。


司法院資訊處製作；財團法人民間司法改革基金會備份。
